【裁判字號】    92,交上訴,1055
【裁判日期】    920708
【裁判案由】    公共危險等
【裁判全文】
臺灣高等法院臺中分院刑事判決                九十二年度交上訴字第一○五五號
    上  訴  人  臺灣台中地方法院檢察署檢察官
    被      告  丁○○
右上訴人因被告公共危險等案件，不服臺灣臺中地方法院九十二年度交訴字第五七號
中華民國九十二年四月十六日第一審判決（起訴案號：臺灣臺中地方法院檢察署九十
二年度偵字第九四八號），提起上訴，本院判決如左：
    主      文
原判決撤銷。
丁○○服用酒類，不能安全駕駛動力交通工具而駕駛，處有期徒刑肆月。又駕駛動力
交通工具肇事，致人受傷而逃逸，處有期徒刑拾月。應執行有期徒刑壹年。
    事      實
一、丁○○於民國九十一年十二月二十八日下午五時三十分許起至六時許止，在其弟
    台中水湳住處飲用玉泉清酒，於九十一年十二月二十八日下午六時許，其飲用酒
    類後，呈酒醉狀態而不能安全駕駛動力交通工具，丁○○本應注意其吐氣所含酒
    精成份超過每公升○‧二五毫克以上者，不得駕車，詎丁○○竟不顧公眾之安危
    ，猶仍執意酒醉駕車，駕駛車牌號碼ＭＱ－五九一七號自用小客車，沿臺中市○○路往大雅方向行駛，行經中清路與黎明路口欲左轉黎明路時，適戊○○騎乘車
    牌號碼ＢＭＬ－五五一號重型機車搭載丙○○，由大雅沿中清路往台中市方向直
    行行駛行經該處，丁○○原應注意汽車行駛至交岔路口，其行進轉、彎應遵守燈
    光號誌之指示，且在四車道以上或同向二車道道路，欲左轉彎時，應距交岔路口
    三○公尺前換入內側車道或左轉車道；其設有劃分島劃分快慢車道，在慢車道上
    行駛之車輛不得左轉。並應注意車前狀況，隨時採取必要之安全措施，且無不能
    注意之情形，竟疏未注意，逕由外側車道駛入內側車道冒然闖紅燈左轉黎明路，
    以致所駕駛自用小客車之中央偏左之車頭不慎撞擊戊○○所駕駛之重型機車，致
    使戊○○身體受有左下肢多處擦傷及挫傷（過失傷害部分未據告訴）、及所搭載
    之丙○○身體受有左側脛骨、腓骨骨折等傷害（過失傷害部分未據告訴），而丁○○所駕駛之上開車號ＭＱ－五九一七號自小客車之車頭中央偏左方之引擎蓋及
    保險桿亦因而凹陷損壞。詎丁○○於肇事後，竟未下車查看，且未對戊○○、丙○○採取救護或其他必要措施，丁○○竟又另行起意，不顧戊○○、丙○○二人
    之安危，反而駕車駛離現場而逃逸，幸經目擊者甲○○駕車緊追其後，至廣福路
    與環中路口前，始將丁○○所駕駛車輛攔下，並報警當場查獲丁○○，嗣經員警
    對丁○○施以酒精濃度測試結果，其呼氣酒精濃度值為每公升○．九六毫克。
二、案經台中市警察局第六分局報請台灣台中地方法院檢察署檢察官偵查起訴。
    理      由
一、訊據被告丁○○（以下簡稱被告）對於上開酒後，呼吸吐氣所含酒精濃度高達○
    ．九六毫克，已不能安全駕駛動力交通工具，竟仍駕駛上開自用小客車行駛於道
    路等情自白不諱，並有酒精成分測定值表、觀察紀錄表附卷可稽（見偵查卷第十
    五、二十一頁）。次按刑法於八十八年四月二十一日經總統公布增訂第一百八十
    五條之三，將服用酒類不能安全駕駛動力交通工具而駕駛者，亦納入刑事處罰之
    範疇，該條規定並自同年月二十三日正式施行，犯本條之罪係屬抽象危險犯，其
    立法目的在嚇阻酒後駕車，危害公眾安全及防止交通事故之發生，條文中所稱「
    不能安全駕駛動力交通工具」係屬不確定之法律概念，除衡之行為人駕車時飲用
    酒類之程度及血液中酒精含量之多寡外，並應參以行為人當時之精神狀態、駕馭
    車輛之情形及對於交通號誌或指揮之遵守能力，以資相佐，斷非徒以飲酒數量作
    為取決是否成罪之唯一標準，否則，個人酒量殊異，偶因特殊情狀致未達平日精
    神狀態者亦所在多有，欲以劃一標準遽為能否安全駕車或酒醉之論斷，誠屬難能
    ，惟參考德國、美國之認定標準，駕駛人於呼氣中酒精濃度達每公升零點五五亳
    克以上者，肇事率為一般正常人之十倍，認為已達不能安全駕駛之標準，法務部
    八十八年五月十八日法八八檢字第○○一六六九號函亦採斯旨。本案被告酒測呼
    氣酒精濃度為每公升○．九六亳克；且觀諸被告遭警查獲後，所作之上開測試觀
    察紀錄表上觀察結果欄所載「查獲、測試或訊問過程，嫌疑人（指被告）有含糊
    不清、腳步不穩」內容，足認被告顯酒醉駕車，且確已達不能安全駕駛動力交通
    工具程度，其所為上開自白，應與事實相符，堪足採信。被告涉犯服用酒類，不
    能安全駕駛動力交通工具而駕駛之犯行，至堪認定。
二、另訊據被告固坦認有於前揭時、地駕車肇事且離去現埸，惟矢口否認有何肇事逃
    逸之犯意，辯稱：伊當時不知道發生車禍才駛離現埸云云。
三、經查：
（一）右揭被告於上開時、地違規肇事，致被害人戊○○、丙○○二人受有前揭傷害
      ，被告於肇事後並未下車查看，且未對戊○○、丙○○二人採取救護或其他必
      要措施，反為逃避肇責，即駕車逃逸，幸經現場目擊者甲○○開車緊追其後，
      至台中市○○路與環中路口前，始將其攔下，並報警當場查獲丁○○等事實，
      業據被害人戊○○、丙○○二人於警訊及本院審理時指訴綦詳（見偵查卷第八
      、九、十二、十三頁、本院卷九十二年六月二十四日審理筆錄），並據證人即
      目擊者甲○○證稱：我在台中市○○區○○路、黎明路口（往大雅）欲左轉黎
      明路，當時等紅燈停在內側車道，就有一輛自小客車（車）號ＭＱ－五九一七
      號從外側車道闖紅燈左轉，對向直行車道是綠燈，剛好有一台機車，行經該路
      口，被告左轉過去後，他的汽車左側車頭就撞上機車車尾，碰撞地點在機車行
      駛之對向外側車道，汽車沒停下來一直往前開，我就開車左轉往黎明路一直追
      他，追到廣福路、環中路口，我就開到他車前把他擋下來等語屬實（見偵查卷
      第十頁背面、本院卷九十二年六月十六日調查訊問筆錄）。
（二）又依被告於本院調查時自承，其於飲酒後，自其弟弟台中水湳住處，約開了十
      五分鐘左右到達肇事現場，且如上所述，被告於肇事後駛離現場時，係經目擊
      證人甲○○攔下後始停車，足認被告駕車當時，對於外界事務及車前狀況，應
      仍有相當之知覺，而非毫無所悉；另觀諸被告所駕駛車輛係車頭中央偏左方之
      引擎蓋及保險桿凹陷受損等情，有照片二張在卷足憑（見偵查卷第二十八頁）
      ，而該凹損，係當時被告駕車與被害人戊○○所騎乘機車碰撞所致，亦為被告
      所不否認，足認被告所駕上開車輛，係在駕駛座前方處撞擊至被害人，而肇事
      當時，其撞擊聲音頗大，亦據上開證人甲○○於本院調查時證述在卷。依上所
      述，被告當時對於駕車肇事撞傷人乙事，衡情應為其所知悉無誤。此外，復有
      被害人戊○○、丙○○二人因本件車禍受傷之澄清綜合醫院診斷證明書、道路
      交通事故調查報告表、肇事逃逸現場圖附卷可稽（見偵查卷第十六、十七、二
      十三、二十四、二十六、二十七頁）。
（三）末按刑法第一百八十五條之四之肇事逃逸罪，以駕駛動力交通工具肇事，有致
      人死傷而逃逸之事實，為其構成要件，不以行為人明知被害人有死傷情形為必
      要，亦不以被害人為無自救能力人為必要（參最高法院九十一年台上字第一三
      七號、九十年台上字第六七八六號判決意旨），至肇事者是否有遺棄之故意，
      其離去之原因為何，則非所問（參最高法院九十年台上字第二一九一號判決意
      旨）。本件被告於駕車肇事後，竟為逃避肇責，另行起意，不顧被害人戊○○
      、丙○○二人之安危，即駕車逃逸，其所為，依前揭說明，自已該當前揭條文
      所定之肇事逃逸罪。是被告上開所辯，顯為事後卸責之詞，不足採信。其另涉
      犯肇事逃逸罪，亦堪以認定。
四、按如前所述，刑法第一百八十五條之四肇事致人死傷逃逸罪，並不以被害人為無
    自救能力人為必要，且在肇事致人死亡而逃逸之情形，無成立刑法第二百九十四
    條第一項遺棄罪餘地，兩相比較，刑法第一百八十五條之四肇事致人死傷逃逸罪
    之構成要件，較同法第二百九十四條第一項遺棄罪為寬，立法目的在促使駕駛人
    於肇事後能對被害人即時救護，以減少死傷。則在駕駛動力交通工具肇事，致人
    受傷，使陷於無自救能力而逃逸之情形，該刑法第一百八十五條之四應為同法第
    二百九十四條第一項之特別規定，而應優先適用（參最高法院九十一年台上字第
    三三六四號判決）。是核被告酒醉駕車部分，係犯刑法第一百八十五條之三服用
    酒類致無法安全駕駛動力交通工具罪；被告駕駛上開動力交通工具肇事，致被害
    人受傷而逃逸部分，係另犯同法第一百八十五條之四肇事致人受傷逃逸罪。被告
    所犯上開二罪間，犯意各別，行為互殊，應予分論併罰。原審判決以本案事證明
    確，對被告予以論罪科刑，固非無見。然（一）被害人戊○○係騎乘上開機車搭
    載被害人丙○○「自大雅沿中清路往台中市方向行駛」，而於上開時、地與被告
    所駕駛車輛發生碰撞，此據被害人戊○○、丙○○及證人甲○○供、證述在卷，
    並有前揭道路交通事故調查報告表在卷可稽，惟原審於犯罪事實欄，卻誤載被害
    人戊○○係騎乘上開機車「沿中清路往大雅方向」直行，即與被告同向行駛，自
    有未當。（二）又本件被告酒醉駕駛肇事後，竟未報警救護，卻將受傷之被害人
    戊○○、丙○○留於現場，反為逃避刑責，駕車逃逸，幸經目擊證人甲○○駕車
    緊追其後，始將被告攔下；且被告迄今尚未與被害人戊○○、丙○○二人達成民
    事和解賠償；另酒後開車而肇事，既為社會上一般人已難容忍之行逕，並易造成
    本人及無辜第三人永無法挽回之傷害，自不宜輕易對被告予以宣告緩刑，以免助
    長酒後開車肇事之不幸意外一再發生。是原審對被告所犯上開二罪，定其應執行
    刑後，並予以宣告緩刑，顯有未洽。是檢察官上訴意旨指摘原審判決具有上開可
    議之處，即有理由，自應由本院予以撤銷改判。爰審酌被告之素行良好、酒後駕
    車對公眾交通往來安全造成危害非輕、酒醉程度、肇事後逃逸，罔顧被害人生命
    安全所生之危害、犯後尚未與被害人達成民事和解賠償及否認部分犯行等一切情
    狀，量處如主文第二項所示之刑，並定其應執行之刑，以資懲儆。
五、據上論斷，應依刑事訴訟法第三百六十九條第一項前段、第三百六十四條、第二
    百九十九條第一項前段、刑法第一百八十五條之三、第一百八十五條之四、第五
    十一條第五款判決如主文。
本案經檢察官乙○○到庭執行職務。
中      華      民      國      九十二     年     七      月     八     日
                                臺灣高等法院臺中分院刑事第八庭
                                      審判長法  官  羅  得  村
                                            法  官  劉  榮  服
                                            法  官  黃  文  進
右正本證明與原本無異。
本件被告所犯刑法第一百八十五條之四肇事致人受傷逃逸罪部分得上訴，其餘則不得
上訴。
如不服本判決應於收受送達後十日內向本院提出上訴書狀，其未敘述上訴之理由者並
得於提起上訴後十日內向本院補提理由書（均須按他造當事人之人數附繕本）。
                                            書記官  許  麗  花
中      華      民      國      九十二     年     七      月     九     日
附錄本案論罪科刑法條：
刑法第一百八十五條之三：
服用毒品、麻醉藥品、酒類或其他相類之物，不能安全駕駛動力交通工具而駕駛者，
處一年以下有期徒刑、拘役或三萬元以下罰金。
刑法第一百八十五條之四：
駕駛動力交通工具肇事，致人死傷而逃逸者，處六月以上五年以下有期徒刑。
                                                                        Ｒ


司法院資訊處製作；財團法人民間司法改革基金會備份。
